【裁判字號】    99,訴,516
【裁判日期】    990728
【裁判案由】    損害賠償
【裁判全文】
臺灣桃園地方法院民事判決               99年度訴字第516號
原      告  丙○○
訴訟代理人  乙○○
被      告  甲○○
上列當事人間請求損害賠償事件，經本院刑事庭以98年度壢交簡
附民字第89號刑事附帶民事訴訟裁定移送民事庭審理，本院於民
國99年6 月30日言詞辯論終結，判決如下：
    主  文
被告應給付原告新台幣貳拾陸萬玖仟伍佰貳拾元，及自民國九十
九年二月五日起至清償日止，按年息百分之五計算之利息。
原告其餘之訴駁回。
訴訟費用由被告負擔五分之一，餘由原告負擔。
    事實及理由
壹、程序方面：
    按訴狀送達後，原告不得將訴變更或追加他訴，但擴張或減
    縮應受判決事項之聲明者，不在此限，民事訴訟法第255 條
    第1 項第3 款定有明文。本件原告於起訴時，聲明原為被告
    應給付原告新台幣（下同）909,452 元，及自刑事附帶民事
    起訴狀繕本送達翌日起至清償日止，按年息百分之5 計算之
    利息。嗣於民國99年5 月4 日具狀將上開訴之聲明擴張為被
    告應給付原告1,251,112 元，及自刑事附帶民事起訴狀繕本
    送達翌日起至清償日止，按年息百分之5 計算之利息，其擴
    張聲明部分，經核與前揭規定相符，應予准許，合先敘明。
貳、實體方面：
一、本件原告主張：
    被告於98年2 月15日上午，駕駛車號3486-RU 號自用小客車
    ，沿桃園縣平鎮市○○路往宋屋方向行駛，於同日上午11時
    許，行經環南路與育達路口時，本應注意車前狀況，隨時採
    取必要安全措施，並應注意駕駛車輛應遵守道路交通燈光號
    誌之指示行駛，且依當時情況並無不能注意之情形，竟疏未
    注意該處燈已變換為紅燈，仍加速闖越該交岔路口，適有原
    告騎乘車號L3Q-303 號重型機車，沿育達路往壢新醫院方向
    行駛至該路口時，2 車因而發生碰撞，致原告人、車倒地，
    因而受有右股骨粗隆間閉鎖性骨折之傷害。因被告過失致原
    告受有傷害，原告請求賠償支出醫療費及醫療用品費用共計
    203,012 元，回診車資1,000 元，修理機車及手錶7,100 元
    ，取出固定鋼片手術風險承擔費用200,000 元，工作損失54
    0,000 元，精神慰撫金300,000 元等共計1,251,112 元。並
    聲明：被告應給付原告1,251,112 元，及自刑事附帶民事起
    訴狀繕本送達之翌日起至清償日止，按年息百分之五計算之
    利息。
二、被告則抗辯：
    兩造於98年2 月15日因雙方行車一時失察於路口發生碰撞，
    而致原告發生損傷，被告為示負責於現場全程協助原告就醫
    ，並至其住院相關事宜安排妥當方始離開，全無肇事逃逸之
    意圖。於原告住院期間，被告為表善意於98年2 月15日至3
    月29日間，前往醫院或原告住處先後慰問4 次（2 月21日、
    2 月28日、3 月14日、3 月29日），並先後致贈3,000 元紅
    包及30,000元之醫療費表示歉意，期間並多次以電話聯絡慰
    問。被告於調解委員會調解時所提出之賠償金額過高，且大
    部分金額有重複及浮報之狀況，請原告提供相關合法發票憑
    證，則被告願意就原告所列賠償金有合法發票憑證部分概括
    承受，並加以致贈慰問金。並聲明：原告之訴駁回。
三、兩造不爭執之事實：
  (一)被告於98年2 月15日上午，駕駛車號3486-RU 號自用小客車
    ，沿桃園縣平鎮市○○路往宋屋方向行駛，於同日上午11時
    許，行經環南路與育達路口時，本應注意車前狀況，隨時採
    取必要安全措施，並應注意駕駛車輛應遵守道路交通燈光號
    誌之指示行駛，且依當時情況並無不能注意之情形，竟疏未
    注意該處燈已變換為紅燈，仍加速闖越該交岔路口，適有原
    告騎乘車號L3Q-303 號重型機車，沿育達路往壢新醫院方向
    行駛至該路口時，2 車因而發生碰撞，致原告人、車倒地，
    因而受有右股骨粗隆間閉鎖性骨折之傷害，且被告業經本院
    98年壢交簡字第2184號刑事簡易判決判處拘役伍拾日確定。
  (二)原告業已因本件侵權行為事故自被告處受領賠償金33,000元
    。
四、本院之判斷：
  (一)按汽車行駛時，駕駛人應注意車前狀況，並隨時採取必要之
    安全措施；復按汽車行駛至交岔路口，其行進、轉彎，應遵
    守燈光號誌或交通指揮人員之指揮，道路交通安全規則第94
    條第3項、第102條第1項第1款分別定有明文。本件被告駕駛
    車牌號碼3486-RU 號自用小客車至肇事地點，本即應注意車
    前狀況，隨時採取必要之安全措施，並應注意駕駛車輛應遵
    守道路交通燈光號誌之指示行駛，以避免發生危險，而依偵
    查卷附道路交通事故調查報告表(一)、(二)所載，肇事當時天候
    晴、日間有自然光線、道路無缺陷、無障礙物、視距良好，
    並無不能注意之情事，被告竟疏未注意該處紅綠燈號誌已轉
    變為紅燈，仍闖越該交岔路口，其車左側適有欲直行由原告
    所騎乘之車牌號碼L3Q-303 號重型機車之狀況，因而不慎撞
    擊原告，造成原告受有右股骨粗隆間閉鎖性骨折之傷害，有
    壢新醫院診斷證明書一份在卷可查，而原告又係因本件車禍
    受有前述之傷害，原告所受之傷害結果與被告之過失行為間
    顯有相當因果關係。
  (二)次按因故意或過失，不法侵害他人之權利者，負損害賠償責
    任。不法侵害他人之身體或健康者，對於被害人因此喪失或
    減少勞動能力或增加生活上之需要時，應負損害賠償責任。
    再按不法侵害他人之身體、健康、名譽、自由、信用、隱私
    、貞操，或不法侵害其他人格法益而情節重大者，被害人雖
    非財產上之損害，亦得請求賠償相當之金額。民法第184 條
    第1 項前段、第193 條第1 項、第195 條第1 項分別定有明
    文。因被告對原告為上開侵權行為，造成原告受有損害，故
    原告向被告請求損害賠償，於法有據。茲就原告請求賠償之
    損害，逐項審究如下：
  1.醫療費用部分：
    原告因本件車禍共支出醫療費用23,853元，業據其提出壢新
    醫院收據8 紙、吉康耳鼻喉科診所收據2 紙及福康藥局醫療
    費用明細表及收據1 紙附卷為憑，復為被告所不爭執，且經
    核該費用均屬治療上之必要費用，應予准許。逾此部分之請
    求，未據原告提出單據為憑，不應准許。
  2.醫療用品部分：
    原告主張其因本件車禍受有上開傷勢，致其必須且已經於就
    醫期間支出購買防水床單（200 元）、輪椅及升降床（32,0
    00元）、椅座烤漆鐵製便盆（1,500 元）、便盆與塑膠容器
    （150 元）等費用，業據提出該等用品費用收據4 紙為證，
    且為被告所不爭執，又本院斟酌原告所受傷勢情形、住院之
    期間及一般受有此等傷勢所需養護用品等情，認原告因本件
    車禍住院期間，必須使用防水床單、輪椅、升降床、便盆等
    用品輔助療養，該等支出即屬因傷必要之支出，且其所列支
    出金額，亦屬合理，原告此部分請求，即屬有據。是原告主
    張其因本件車禍所受上開傷勢，必須且已經於就醫期間支出
    購買醫療用品費用33,850元（200 元＋32,000元＋1,500 元
    +150元＝33,850元），即屬有據。逾此部分之請求，未據原
    告提出單據為憑或所提收據不清晰無法辨識，不應准許。
  3.往返醫院交通費部分：
    原告主張因本次傷害而往返壢新醫院回診需支出車資共1,00
    0 元之交通費用等語。本件原告於事故後前往壢新醫院回診
    就醫4 次，並提出掛號收據4 紙為證，原告住平鎮市○○路
    179 巷10弄1 衖7 號，衡諸該址與壢新醫院之距離，往返車
    資合計金額共有1,000 元並無不妥，且此部分車資亦屬增加
    生活上之需要，則原告請求此部分之請求，自屬有據，應予
    准許。
  4.看護費部分：
  (1)按被害人因受傷需人看護，而由親屬看護時，雖無現實看護
    費之支出，亦應認被害人受有相當看護費之損害而得向加害
    人請求賠償，蓋親屬照顧被害人之起居，固係出於親情，但
    親屬看護所付之勞力，並非不能評價為金錢，只因兩者身分
    關係密切而免除支付義務，此種親屬基於身分關係之恩惠，
    自不能加惠於加害人，故應衡量及比照僱用職業護士看護情
    形，認被害人受有相當看護費之損害，得向加害人請求賠償
    。
  (2)原告主張本次車禍住院及修養期間，生活無法自理需由其子
    女看護照料等語。經查，原告因本次車禍所受傷害，有無接
    受看護之必要一事，經本院依職權向壢新醫院函查，該院函
    覆：「需全日照護一個月及半日照護一個月」等語（參壢新
    醫院99年5 月17日壢新醫字第2010050096號函），是原告所
    需接受看護之日數及程度，應以於98年2 月15日至98年3 月
    16日期間計30日受全日看護、自98年3 月17日至98年4 月14
    日期間計30日受半日看護。再原告主張自98年2 月15日至98
    年3 月16日期間，全日看護費用每日（即包含日、夜間）以
    2,000 元計算，自98年3 月17日至98年4 月14日期間，半日
    看護費用每日（即日間）以500 元計算，經參酌一般市場看
    護行情及國民生活經濟發展情形，原告主張之看護費用，尚
    稱合理、相當，應堪採信。綜上，原告主張自98年2 月15日
    至98年3 月16日期間之30日，全日看護費共計60,000元（2,
    000 元×30日＝60,000元），尚屬合理，應予准許，而就98
    年3 月17日至98年4 月14日期間計30日，半日看護費共計15
    ,000元（500 元×30日＝15,000元），尚屬合理，應予准許
    。從而，以原告需人全日看護30日，半日看護30日計算，原
    告得請求被告賠償之看護費用應為75,000元（60,000元+15,
    000 元＝75,000元）。逾此範圍之請求，為無理由，不應准
    許。
  5.工作損失部分：
    原告主張本件車禍發生前協助長、次子汽車修理場板金工作
    及種菜，每日收入約500 元，而請求3 年不能工作之損失54
    0,000 元，惟按勞動基準法第54條第1 條第1 款規定: 勞工
    年滿65歲雇主即得強制其退休。而原告已高齡75歲，按一般
    常情原告應已無能力從事任何工作，且原告於96、97年度並
    無任何薪資收入，亦有本院依職權調閱原告96、97年度稅務
    電子閘門財產所得調件明細表在卷可參，又原告亦未舉證證
    明確有工作而有不能工作之損失，所辯自無可採。從而，原
    告請求3 年不能工作之損失540,000 元，難認有據，不應准
    許。
  6.財物損失部分：
  (1)機車毀損修復費用部分：原告主張修復機車支出6,700 元，
    業據其提出估價單1 紙及免用統一發票收據2 紙附卷可佐，
    亦為被告所不爭執，此部分請求應予准許。
  (2)手錶毀損修復費用部分：原告主張修復手錶支出400 元，業
    據其提出免用統一發票收據1 紙附卷可佐，亦為被告所不爭
    執，此部分請求亦應予准許。
  7.精神慰撫金部分：按慰撫金之多寡，應斟酌雙方之身分、地
    位、資力與加害之程度及其他各種情形核定相當之數額，其
    金額是否相當，自應依實際加害情形與被害人所受之痛苦及
    雙方之身分、地位、經濟狀況等關係決定之。原告主張因本
    件車禍受有右股骨粗隆間閉鎖性骨折之傷害導致身心痛苦，
    請求被告賠償精神慰撫金300,000 元等語。本院斟酌被告對
    原告之侵權行為態樣、原告所受之損害等一切情狀，因認原
    告得請求之慰撫金以150,000 元部分，尚屬合理，應予准許
    。逾此部分之請求，應予駁回。
  8.第二次手術取出固定鋼片風險承擔費用部分：
    原告主張被告應給付取出固定鋼片手術風險承擔費用200,00
    0 元，但未舉證證明，惟原告因右股骨粗隆間閉鎖性骨折而
    植入鋼片，自需再次開刀取出，將來取出鋼片之醫療費用應
    屬原告所受之損害。本件原告已證明受有損害而因尚未再次
    開刀取出鋼片而不能證明其數額，依民事訴訟法第222 條第
    2 項本院自應審酌一切情況，依所得心證定其數額。本件吉
    康診所、福康藥局係治療骨折、口乾舌燥，再次開刀取出鋼
    片自無該部分之費用；壢新醫院則係手術及術後之治療費用
    ，此部分第一次手術及術後之治療費用共計23,433元，本院
    審酌再次開刀僅取出鋼片，其應較第一次治療植入鋼片之手
    術簡單，手術及術後之治療費用應以第一次費用之半數（亦
    即11,717元）為適當（23,433除以2 等於11,717，四捨五入
    ），應認原告主張將來取出鋼片之醫療費用於11,717元範圍
    內為真實，應予准許。逾此範圍，不足採信，不應准許。
  9.綜上，被告應賠償原告之損害賠償數額共302,520 元（23,8
    53元+ 33,850元+1,000元+75,000 元+7,100元+150,000元+
    11,717元= 302,520 元）。
  (三)綜上所述，原告得請求被告賠償醫療費用、醫療用品費用、
    往返醫院交通費、看護費用、財物損失之損害與精神慰撫金
    共計302,520 元，而扣除被告業已賠償原告之33,000元後，
    原告依據侵權行為法律關係，得請求被告給付269,520 元（
    302,520 元－33,000元＝269,520 元），為有理由，應予准
    許。逾此範圍之請求，為無理由，應與駁回。末按，給付無
    確定期限者，債務人於債權人得請求給付時，經其催告而未
    為給付，自受催告時起，負遲延責任。其經債權人起訴而送
    達訴狀，或依督促程序送達支付命令，或為其他相類之行為
    者，與催告有同一之效力；遲延之債務，以支付金錢為標的
    者，債權人得請求依法定利率計算之遲延利息；應付利息之
    債務，其利率未經約定，亦無法律可據者，週年利率為5%，
    民法第229 條第2 項、第233 條第1 項前段、第203 條分別
    定有明文。本件係屬侵權行為損害賠償之債，自屬無確定期
    限者；又係以支付金錢為標的，則依上揭法律規定，原告就
    被告應給付269,520 元自起訴狀送達之翌日起即99年2 月5
    日起至清償日止，按法定利率即年息5%計算之利息，洵屬有
    據，應與准許。
五、據上論結，本件原告之訴為一部有理由，一部無理由，依民
    事訴訟法第79條，判決如主文。
中    華    民    國    99    年    7     月    28    日
                  民事第一庭    法  官  陳婉玉
以上正本證明與原本無異
如對本判決上訴，須於判決送達後20日內向本院提出上訴狀。如
委任律師提起上訴者，應一併繳納上訴審裁判費。
中    華    民    國    99    年    7     月    29    日
                                書記官  利冠蔚

司法院資訊處製作；財團法人民間司法改革基金會備份。
